臺灣嘉義地方法院裁定
111年度嘉秩字第3號
移送機關    嘉義縣警察局水上分局

被移送人    陳彥彬





上列被移送人因違反社會秩序維護法案件，經移送機關以中華民
國111年1月10日嘉水警偵字第1110000774號移送書移送審理，本
院裁定如下：
    主    文
陳彥彬攜帶經主管機關公告查禁之器械，處罰鍰新臺幣參仟元。
扣案之金屬鋼質伸縮警棍壹把沒入之。
    事實及理由
一、被移送人陳彥彬於下列時、地，有違反社會秩序維護法之行
    為：
  ㈠時間：民國110年12月29日下午12時5分許。
  ㈡地點：嘉義縣○○市○○里○○○○00○00號1樓。
  ㈢行為：員警於上開時、地執行拘提時，見被移送人手持主管
    機關公告查禁之金屬鋼質伸縮警棍1把，故依警察職權行使
    法第21條規定予以扣留。
二、上開事實，有下列證據可資證明：
  ㈠被移送人於警詢之供述。
  ㈡扣案之金屬鋼質伸縮警棍1把。
  ㈢嘉義縣警察局水上分局扣押筆錄暨扣押物品目錄表。
三、按製造、運輸、販賣、攜帶或公然陳列經主管機關公告查禁
    之器械者，處3日以下拘留或新臺幣3萬元以下罰鍰，社會秩
    序維護法第63條第1項第8款定有明文。又行政院內政部曾依
    警械使用條例第13條、社會秩序維護法第63條第1項第8款及
    同條第2項等規定，以81年5月22日（81）警署行字第34571
    號及81年4月29日台內警字第0000000號公告：警察機關配備
    機械種類規格表之器械，非經內政部許可不得製造、運輸、
    販賣、攜帶或公然陳列，如有違反依法處罰。再參照行政院
    95年5月30日院臺治字第0950023739A號函釋：「警察機關配
    備警械種類規格表規定警棍之規格為木質警棍、膠質警棍、
    鋼（鐵）質伸縮警棍」，而本件扣案之棍棒經移送機關檢視
    結果為金屬鋼質伸縮警棍，此觀上開扣押物品目錄表即明，
    核屬上開行政院函釋所規範之警棍無疑，而為「非經內政部
    許可不得製造、運輸、販賣、攜帶或公然陳列之警械」，即
    業經主管機關公告查禁之器械，堪可認定。
四、次按「僱（任）用警衛、保全人員、巡守人員或依法執行稽
    查公務人員之機關、機構、學校、公司、行號、工廠、民間
    守望相助組織，得檢附下列文件向直轄市、縣（市）政府警
    察局申請許可購置警棍、電氣警棍（棒）（電擊器）、防暴
    網」，警械許可定製售賣持有管理辦法第7條第1項前段定有
    明文，且依該辦法第8條第1項及第2項規定：「經依前條申
    請許可購置之警棍、電氣警棍（棒）（電擊器）或防暴網，
    應集中保管，並列冊送直轄市、縣（市）政府警察局備查。
    異動時，亦同。電氣警棍（棒）（電擊器）、防暴網不得轉
    讓或借與他人使用，並由直轄市、縣（市）政府警察局核發
    警械執照。警械執照應每二年換領一次。持有人應隨身攜帶
    ，並不得轉讓或借與他人使用，如有毀損、遺失或滅失，應
    即向直轄市、縣（市）政府警察局申請補發」。是除警棍持
    有人任職之機構申請許可購置核准，並領有警械執照外，不
    得製造、運輸、販賣、攜帶或公然陳列。經查，本件被移送
    人於警詢時，自承其目前沒有在保全公司，其攜帶扣案警棍
    是為了自我防衛，堪認被移送人顯非上開相關機關人員，自
    不得攜帶扣案金屬鋼質伸縮警棍，其擅自攜帶扣案金屬鋼質
    伸縮警棍，已違反社會秩序維護法第63條第1項第8款之規定
    無誤。
五、爰審酌被移送人未經許可攜帶金屬鋼質伸縮警棍1把，危及
    公共秩序、社會安寧，所為實值非難，惟念其尚未持以傷人
    或為其他非法用途，違反義務及所生損害程度尚屬非鉅，兼
    衡其素行、職業、高中畢業之智識程度、家境小康等一切情
    狀，裁處如主文所示之處罰。
七、另按查禁物，不問屬於行為人與否，沒入之，社會秩序維護
    法第22條第1項第2款、第2項後段定有明文。本件扣案之金
    屬鋼質伸縮警棍1把，係業經主管機關即內政部公告查禁之
    查禁物，已如前述，不問屬於被移送人與否，應依上開規定
    宣告沒入之。
八、依社會秩序維護法第46條、第63條第1項第8款、第22條第1
    項第2款、第2項，裁定如主文。
中　　華　　民　　國　　111 　年　　2 　　月　　21　　日
                  臺灣嘉義地方法院嘉義簡易庭
                                  法　官  周欣怡
以上正本係照原本作成。
如不服本裁定，得於裁定書送達之翌日起5日內，以書狀敘述理
由，向本庭（嘉義市○○路000○0號）提出抗告。
中　　華　　民　　國　　111 　年　　2 　　月　　21　　日
                                  書記官  葉芳如
附錄違反法條：
社會秩序維護法第63條：
    有左列各款行為之一者，處三日以下拘留或新臺幣三萬元以
    下罰鍰：
    一、無正當理由攜帶具有殺傷力之器械、化學製劑或其他危
        險物品者。
    二、無正當理由鳴槍者。
    三、無正當理由，攜帶用於開啟或破壞門、窗、鎖或其他安
        全設備之工具者。
    四、放置、投擲或發射有殺傷力之物品而有危害他人身體或
        財物之虞者。
    五、散佈謠言，足以影響公共之安寧者。
    六、蒙面偽裝或以其他方法驚嚇他人有危害安全之虞者。
    七、關於製造、運輸、販賣、貯存易燃、易爆或其他危險物
        品之營業，未經主管機關許可；或其營業設備及方法，
        違反法令規定者。
    八、製造、運輸、販賣、攜帶或公然陳列經主管機關公告查
        禁之器械者。
    前項第七款、第八款，其情節重大或再次違反者，處或併處
    停止營業或勒令歇業。